【裁判字號】    97,易,1965
【裁判日期】    971128
【裁判案由】    詐欺
【裁判全文】
臺灣板橋地方法院刑事判決              97年度易字第1965號
公  訴  人  臺灣板橋地方法院檢察署檢察官
被      告  乙○○
上列被告因詐欺案件，經檢察官提起公訴（97年度偵字第11220
號），被告於準備程序對被訴事實為有罪之陳述，本院合議庭裁
定由受命法官改依簡式審判程序獨任審理，判決如下：
    主      文
乙○○幫助共同連續意圖為自己不法之所有，以詐術使人將本人
之物交付，累犯，處有期徒刑陸月，如易科罰金以銀元參佰元即
新臺幣玖佰元折算壹日，減為有期徒刑參月，如易科罰金以銀元
參佰元即新臺幣玖佰元折算壹日。
    事      實
一、乙○○前曾因搶奪案件，經判處有期徒刑1 年2 月，緩刑3
    年確定，嗣於緩刑期間，因其所另犯之搶奪案經判處有期徒
    刑7 月確定，原緩刑宣告遂遭撤銷，兩罪經裁定應執行有期
    徒刑1 年6 月，於91年2 月1 日因縮刑期滿假釋出監，假釋
    期間付保護管束，至同年6 月19日期滿之時假釋均未經撤銷
    ，未執行之刑以已執行論，詎仍不知悔改，於預見將自己之
    金融機構帳戶存摺、提款卡及密碼提供交付給他人任意流通
    、使用，該等帳戶可能會被利用作為詐欺取財犯罪之工具，
    使他人實施之詐欺取財犯罪易於遂行之情形下，竟基於幫助
    他人共同連續詐欺取財之不確定犯意，於民國93年5 、6 月
    間，先在臺北縣板橋市○○路某家泡沫紅茶店將其所有之中
    華郵政板橋站前郵局00000000000000號帳戶（下稱郵局帳戶
    ）交付與真實姓名年籍不詳，綽號「小李」之詐欺集團成年
    男子，後再接續將其申辦之中國信託銀行板橋分行00000000
    0000號帳戶（下稱中信銀行帳戶）、臺北富邦銀行土城分行
    000000000000號帳戶（下稱富邦銀行帳戶）、華南銀行樹林
    分行000000000000號帳戶（下稱華南銀行帳戶）齊交付之。
    待「小李」及所屬詐欺集團取得前揭帳戶之存摺、提款卡及
    密碼後，隨即共同基於意圖為自己不法所有之詐欺取財概括
    犯意聯絡，連續：（一）於93年5 月17日，由詐欺集團一成
    年成員致電甲○○佯稱其已中獎，然另表示須先行加入成為
    會員方能領取獎金，致甲○○陷於錯誤，乃依指示將總計新
    臺幣（下同）30萬5 千5 百元款項匯至乙○○之郵局帳戶。
    （二）於93年6 月24日，由詐欺集團一成年成員偽以花旗銀
    行服務人員名義致電蔡振仁，佯稱蔡振仁之信用卡已遭他人
    偽造須予處理，致蔡振仁陷於錯誤，遂依指示前往ATM 操作
    匯款，將總計99,999元之款項匯入乙○○華南銀行帳戶。（
    三）於93年6 月25日，由詐欺集團一成年成員致電王慶煌，
    佯稱王慶煌之信用卡已遭他人偽造須予處理，致王慶煌陷於
    錯誤，遂依指示匯款10,133元至乙○○之富邦銀行帳戶。（
    四）於93年6 月27日，由詐欺集團一成年成員偽以郵政總局
    人員名義致電汪精江，訛稱有分局接獲報案，表示欲匯給汪
    精江一筆款項，請汪精江前往ATM 前操作，致汪精江陷於錯
    誤，而依指示將共計29,305元匯入乙○○之富邦銀行帳戶。
    （五）於93年6 月29日，由詐欺集團一成年成員致電丙○○
    ，佯稱其女兒因為他人作保故欠款20萬元，致丙○○陷於錯
    誤，將總計19萬8 千元之款項匯入其所指定之乙○○中信銀
    行帳戶。迨甲○○等發覺受騙並向員警報案後，始查得前情
    。
二、案經汪精江告訴暨臺北縣政府警察局板橋分局報告臺灣板橋
    地方法院檢察署檢察官偵查起訴。
    理      由
一、本案被告乙○○所犯係死刑、無期徒刑、最輕本刑為三年以
    上有期徒刑以外之罪，且非高等法院管轄之第一審案件，其
    於準備程序中就被訴事實為有罪之陳述，經本院告知簡式審
    判程序之旨，並聽取公訴人、被告之意見後，經合議庭裁定
    由受命法官獨任進行簡式審判程序，合先敘明。
二、被告對於上揭提供郵局、中信銀行、富邦銀行、華南銀行存
    摺、提款卡、密碼等物給他人使用之事實均坦承不諱，核與
    告訴人汪精江及被害人甲○○、蔡振仁、王慶煌、丙○○證
    述遭詐騙後分別匯款至被告各該帳戶之情節相符，並有匯款
    單據、各該帳戶交易明細及開戶資料等資料在卷可為佐證，
    足證上述被告所提供之帳戶確經詐欺集團成員利用作為詐欺
    取財犯罪之工具無誤，被告自白堪認與事實相符。
三、按金融帳戶事關個人財產權益之保障，其專有性甚高，除非
    本人或與本人親密關係者，難認有何理由自由流通供不熟識
    之他人使用自己帳戶，且一般人均有妥為保管帳戶及防止他
    人任意使用之認識，縱特殊情況偶須交付他人，亦必深入瞭
    解他人用途暨其合理性，始予提供；而該等專有物品如落入
    不明人士手中，未加以闡明正常用途，極易被利用為與財產
    有關之犯罪工具，此乃依一般生活認知所易於體察之常識，
    而有犯罪意圖者，非有正當理由，竟徵求他人提供帳戶，客
    觀上可預見其目的，多係欲藉該帳戶取得不法犯罪所得，且
    隱匿帳戶內資金之實際取得人之身分，以逃避追查，以被告
    在交付上開帳戶予他人時，係智識程度正常之成年人，自應
    具有相當之社會經驗、常識，其對向其收取帳戶之人不自己
    開立帳戶卻收取他人金融機構帳戶之舉，絕無不為起疑之理
    ，況自政府開放金融業申請設立以來，金融機構大量增加，
    使一般人申請存款帳戶極為容易、便利，除非充作犯罪使用
    ，否則實無向他人購買或蒐集金融機構帳戶之必要。因之，
    被告將其所有上述帳戶提供予他人使用，對該蒐集帳戶之人
    將可能以該帳戶供作詐欺取財之非法用途乙節，應有所預見
    ，其於不違背其本意情況下，仍提供所有之上開帳戶、金融
    卡及密碼予犯罪集團成員使用，被告自具有幫助該等詐欺集
    團另對他人施以詐騙犯行之不確定故意，本案事證明確，被
    告罪行堪以認定。
四、按被告行為後，94年2 月2 日公布之刑法修正條文，業自95
    年7 月1 日起施行（以下依此為基準，分別稱為修正前、修
    正後刑法），比較修正前後之規定而為有利被告之適用時，
    應就罪刑有關之共犯、未遂犯、想像競合犯、牽連犯、連續
    犯、結合犯，以及累犯加重、自首減輕暨其他法定加減原因
    （如身分加減）與加減例等一切情形，綜其全部罪刑之結果
    而為比較，並為整體之適用，不能割裂而分別適用有利之條
    文。經查，修正後刑法第30條「幫助他人實行犯罪行為者，
    為幫助犯。雖他人不知幫助之情者，亦同。幫助犯之處罰，
    得按正犯之刑減輕之」，與修正前刑法第30條「幫助他人犯
    罪者，為從犯。雖他人不知幫助之情者，亦同。從犯之處罰
    ，得按正犯之刑減輕之」之規定，雖於文字上有所修正，其
    處罰效果則無不同。刑法第339 條第1 項詐欺取財罪，法定
    刑為5 年以下有期徒刑、拘役或科或併科1 千元以下罰金，
    其中罰金刑部分，依刑法施行法第1 條之1 規定：「中華民
    國94年1 月7 日刑法修正施行後，刑法分則編所定罰金之貨
    幣單位為新臺幣。94年1 月7 日刑法修正時，刑法分則編未
    修正之條文定有罰金者，自94年1 月7 日刑法修正施行後，
    就其所定數額提高為30倍。但72年6 月26日至94年1 月7 日
    新增或修正之條文，就其所定數額提高為3 倍」；另刑法第
    33 條 第5 款修正為：「主刑之種類如下：五、罰金：新臺
    幣1千 元以上，以百元計算之。」於95年7 月1 日刑法修正
    施行後，固應依刑法施行法第1 條之1 規定，改以新臺幣計
    算罰金數額，且提高罰金數額至30倍，所得科處之罰金刑最
    高為新臺幣3 萬元、最低為新臺幣1 千元。然依被告行為時
    之罰金罰鍰提高標準條例第1 條前段規定之提高倍數10倍及
    修正前刑法第33條第5 款規定之罰金最低額銀元1 元計算，
    該罪之罰金刑最高為銀元1 萬元，最低為銀元1 元，經依現
    行法規所定貨幣單位折算新臺幣條例予以折算後，最高額雖
    同為新臺幣3 萬元，然最低額為新臺幣3 元。比較上述修正
    前、後之刑法第339 條第1 項規定結果，當以修正前刑法第
    33條第5 款規定較有利於被告。又刑法關於累犯之規定亦已
    修正施行，惟本件被告之行為，前後均屬故意犯，是比較新
    舊法則無有利或不利之區別，是以綜合全部罪刑之結果而為
    比較，應以修正前之刑法對被告有利；從而，本件應適用修
    正前之刑法即被告行為時之刑法論處。又上述所謂不能割裂
    適用，係指與罪刑有關之本刑而言，並不包括易刑處分在內
    ，易刑處分係刑罰執行問題，既與罪刑無關，自應分別就新
    舊法所規定之有利不利為比較，而適用最有利於行為人之規
    定以定其易刑之折算標準。依修正後刑法第41條第1 項之規
    定，犯最重本刑為5 年以下有期徒刑以下之刑之罪，而受6
    個月以下有期徒刑或拘役之宣告者，得以新臺幣1 千元、2
    千元或3 千元折算1 日，較諸適用修正前刑法第41條第1 項
    前段及修正前罰金罰鍰提高標準條例第2 條等規定結果，易
    科罰金之折算標準最高為銀元3 百元，最低為銀元1 百元，
    換算為新臺幣後，最高額為新臺幣9 百元，最低額為新臺幣
    3 百元，顯以修正前之規定有利於被告，自應適用修正前之
    刑法第41條第1 項規定作為本案易科罰金之折算標準甚明。
五、被告存有幫助詐欺取財之間接犯意，所為復於本案告訴人與
    被害人財物遭詐取時產生助力，確屬參與詐欺取財構成要件
    外之行為，而該收取被告帳戶之「小李」，與其餘真實姓名
    年籍均不詳，以撥打電話並提供告訴人、被害人等不實訊息
    及相關匯款指示等方式施用詐術之成年人士間，就利用被告
    之協助，並藉以實施詐騙，分別取得前述金額犯行之部分，
    皆有犯意聯絡與行為分擔，俱為共同正犯，且詐欺集團之該
    等成員，先後多次實施詐欺取財之行為，時間緊接，所犯構
    成要件相同之罪，顯係基於概括犯意反覆為之，屬修正前刑
    法第56條所規定之連續犯。核被告所為，係犯修正前刑法第
    30條第1 項前段、第339 條第1 項之幫助共同連續詐欺取財
    罪。被告雖僅先提供郵局帳戶，隨後始另將中信銀行、富邦
    銀行、華南銀行帳戶交付，然其間既存有時空之緊密關聯性
    ，被告復顯係基於單一之接續幫助犯意而為前後舉措，依一
    般社會健全觀念自難予以強行區分，自應將此評價為接續之
    一行為。又被告所犯係詐欺罪之幫助犯，爰依修正前刑法第
    30條第2 項，按正犯之刑減輕之。爰審酌被告年值青壯，不
    思正道取財，竟提供帳戶幫助他人實施詐欺取財犯罪，既助
    長他人犯罪，又增加查緝困難，危害財產安全及社會秩序，
    兼衡其智識程度及犯罪後坦承之態度等一切情狀，量處如主
    文所示之刑，併諭知易科罰金折算標準，至本案被告犯罪時
    間既在中華民國96年4 月24日以前，合於減刑條件，應減其
    刑期2 分之1 ，再諭知易科罰金之折算標準，以資懲戒。
據上論斷，應依刑事訴訟法第273 條之1 第1 項、第299 條第1
項前段，刑法第2 條第1 項前段，修正前刑法第30條第1 項前段
、第2 項、第339 條第1 項、第41條第1 項前段、第47條，刑法
施行法第1 條之1 第1 項、第2 項前段，中華民國96年罪犯減刑
條例第2 條第1 項第3 款、第7 條，修正前罰金罰鍰提高標準條
例第2 條，現行法規所定貨幣單位折算新臺幣條例第2 條，判決
如主文。
本案經檢察官蘇振文到庭執行職務。
中    華    民    國    97    年    11    月    28    日
                  刑事第六庭  法  官  盧軍傑
上列正本證明與原本無異。
如不服本判決，應於判決送達後10日內敘明上訴理由，向本院提
出上訴狀 (應附繕本) ，上訴於臺灣高等法院。其未敘述上訴理
由者，應於上訴期間屆滿後20日內向本院補提理由書「切勿逕送
上級法院」。
                              書記官  周玉茹
中    華    民    國    97    年    11    月    28    日
附錄本案論罪科刑法條全文：
中華民國刑法第339條
意圖為自己或第三人不法之所有，以詐術使人將本人或第三人之
物交付者，處5年以下有期徒刑、拘役或科或併科1千元以下罰金
。
以前項方法得財產上不法之利益或使第三人得之者，亦同。
前二項之未遂犯罰之。


司法院資訊處製作；財團法人民間司法改革基金會備份。
